【裁判字號】    94,訴,1084
【裁判日期】    950223
【裁判案由】    綜合所得稅
【裁判全文】
臺北高等行政法院判決
                                     94年度訴字第01084號
                              .
原      告  甲○○
被      告  財政部臺灣省北區國稅局
代  表  人  許虞哲（局長）住同上
訴訟代理人  乙○○
上列當事人間因綜合所得稅事件，原告不服財政部中華民國94年
2月5日台財訴字第09300612570號訴願決定，提起行政訴訟。本
院判決如下：
    主  文
原告之訴駁回。
訴訟費用由原告負擔。
    事  實
一、事實概要：原告係私立美堅中英文短期補習班（下稱美堅補
    習班）負責人，民國（下同）83年度綜合所得稅結算申報，
    自行列報其他所得新臺幣（下同）1,783元，經被告核定為
    18,860,643元，歸課綜合所得總額20,539,858元，補徵應納
    稅額7,321,68 7元。原告不服，主張其僅為該補習班之掛名
    負責人，並非實際負責人，並就(1)租金支出(2)廣告費(3)伙食
    費(4)燃料費(5)什項設備(6)學生退費等項目申請復查，復查結
    果追減其他所得8,936,067元，原告仍表不服，追加電費部
    分提起訴願，仍遭訴願決定駁回，遂向本院提起本件行政訴
    訟。
二、兩造聲明：
  (一)原告聲明：
    1.訴願決定及原處分均撤銷。
    2.被告應就原告83年綜合所得稅額更為適當之核定。
    3.訴訟費用由被告負擔。
  (二)被告聲明：
    1.駁回原告之訴。
    2.訴訟費用由原告負擔。
三、兩造之爭點：原告在本院審理中只爭執電費問題，不再爭執
    其他費用問題，原告得否在本件訴訟爭執電費問題暨縱認其
    得爭執，則該電費部分之爭議有無理由？
  (一)原告主張：
    1.電費部分：
      被告在所有筆錄及文件可證實原告只是人頭，原告用82年
      度資料向國稅局申請電費認定，且被採用。因實際經營者
      始終不願拿出83年度之電費收據，導致83年度向被告申請
      時，因提不出電費單據，且不悉法令，未能提出依營業比
      例核算之請求。最近請教會計師及律師後，均認定此法可
      行。因此向被告提出以82、83年度之營業額比例換算出83
      年度之電費並要求抵減綜所稅。唯被告以原告當初未提出
      申訴而否決，原告未能甘服。
    2.伙食費部分：
      被告宣稱因為原告未送員工用餐者名單，因此不能核算。
      美語村補習班之學生一律住校，住宿費、伙食費、學費一
      併同時繳納，補習班只是代收而已，何需備員工之用餐名
      單，只要被告用一點心，提出學生人數，便可計算出伙食
      費，被告卻嫌麻煩，未能體察百姓之苦而否決申請。
    3.綜上所述，請判決如起訴之聲明，以保權益。
  (二)被告主張：
    1.電費部分：
      (1)按「行為時適用之所得稅法第82條第1項規定之申請復
        查，為提起訴願以前必先踐行之程序。若不經過復查而
        逕為行政爭訟，即非法之所許。本件原告56年度營利事
        業所得稅結算申報，經被告官署調查核定後，僅以原料
        耗用部分申請復查，對於折舊部分並無異議，是其就折
        舊部分，一併提起訴願，自非法之所許。」行政法院62
        年度判字第96號著有判例。
      (2)查原告僅就美堅補習班之租金支出、廣告費、伙食費、
        燃料費、什項設備及學生退費等項目申請復查，對於電
        費部分並無異議，是其就電費部分，不經過復查而逕為
        行政爭訟，自非法之所許。
    2.伙食費部分：
      (1)按「一、執行業務者因業務需要，實際供給食者，應
        提供員工簽名或蓋章之就食名單；按月定額發給員工伙
        食代金者，應提供員工簽名或蓋章之印領清冊。每人每
        月伙食費 (包括加班誤餐費)，最高以新臺幣1,800元為
        限。並得核實認定，免視為員工薪資所得…三、實際供
        給食費之原始憑證如下… (二)蔬菜、魚類、肉類，
        應由經手人出具證明。」為執行業務所得查核辦法第20
        條之1第1款及第3款第2目所明定。
      (2)原告83年度列報伙食費159,000元，被告以其發給伙食
        代金均取有簽收名冊 (或收據)，且未超過每人每月最
        高限額，予以全數認定。詎原告申請復查主張如以人頭
        計算，伙食費為420萬元，但因購買青菜、水果、魚肉
        時，只開收據及送貨單，一般在認證上比較輕鬆，因此
        提供相關單據，請求追認230萬元，惟並未提示就食名
        冊供核，復查遭駁回。原告主張用餐者均為學生，因所
        有學生一律住校，有多少學生即有多少人用餐，可由被
        告依檢舉資料自行計算。惟依卷附美堅補習班收入明細
        資料，部分並不含吃住，是原告主張不足採信，訴願亦
        遭駁回。原告仍執前詞提起本訴訟，其主張不足採信已
        如前述，既未能提示就食名冊供核，原核定請予維持。
    3.綜上論述，原核定、復查決定及訴願決定並無違誤，請准
      如答辯之聲明判決。
    理  由
一、原告在本院95年1月17日準備程序中表明不再爭執其他費用
    （租金支出、廣告費、伙食費、燃料費、什項設備及學生退
    費等項目），只爭執電費問題，是本件兩造主要爭執重點在
    ：原告未在復查階段爭執電費問題，得否在訴願及本件訴訟
    爭執電費問題，暨電費部分有無理由，合先敘明。
二、按「行為時適用之所得稅法第82條第1項規定之申請復查，
    為提起訴願以前必先踐行之程序。若不經過復查而逕為行政
    爭訟，即非法之所許。本件原告56年度營利事業所得稅結算
    申報，經被告官署調查核定後，僅以原料耗用部分申請復查
    ，對於折舊部分並無異議，是其就折舊部分，一併提起訴願
    ，自非法之所許。」次按「當事人主張事實，須負舉證責任
    ，倘其所提出之證據，不足為主張事實證明，自不能認其主
    張之事實為真實。」改制前行政法院62年度判字第96號及36
    年判字第16號分別著有判例可資參照。
三、查原告85年9月16日復查申請書復查項目僅載為「執行業務
    所得」，其理由欄暨另附之申請書均未表明對「電費」部分
    爭執，此有其復查申請書（第237頁）及申請書（第219頁）
    各附原處分卷足稽，足知原告於本件復查階段並未對「電費
    」部分為異議，參照前揭改制前行政法院之判例其一併對之
    提起訴願及起訴，自非法之所許。原告訴稱此為其權益，自
    得對之爭執等語，容有誤解法令，無法憑採。
四、縱認原告曾於復查程序中對電費部分爭議，但其於本件言詞
    辯論之際，當審判長問及原告所欲請求扣除電費之確定金額
    時，竟答稱：「請依比例予以核算，我已盡力向台電申請單
    據，可是拿不到。」（見本院95年2 月9 日言詞辯論筆錄）
    足見原告除無法確定所欲主張扣除之金額外，更且無法提出
    憑據證明電費支出之金額，參照前揭舉證責任之判例意旨，
    亦難認其電費扣除之主張為可採。
五、綜上，原告所訴委無足採，從而被告引據執行業務所得查核
    辦法第20 條之1第1款及第3款第2目等規定，以原告係美堅
    補習班負責人，其83年度綜合所得稅結算申報，自行列報其
    他所得1,783元，經核定為18,860,643元，歸課綜合所得總
    額20,539,858元，補徵應納稅額7,321,68 7元。原告不服，
    就(1)租金支出(2)廣告費(3)伙食費(4)燃料費(5)什項設備(6)學生
    退費等項目申請復查，結果追減其他所得8,936,067元，並
    無違誤，訴願決定予以維持，亦無不合。原告仍執前詞訴請
    撤銷，為無理由，應予駁回。
據上論結，本件原告之訴為無理由，爰依行政訴訟法第98條第3
項前段，判決如主文。
中    華    民    國    95    年     2    月   23     日
                         第六庭審判長法  官  林  樹  埔
                                     法  官  許  瑞  助
                                     法  官  陳  鴻  斌
上為正本係照原本作成。
如不服本判決，應於送達後20日內，向本院提出上訴狀並表明上
訴理由，如於本判決宣示後送達前提起上訴者，應於判決送達後
20日內補提上訴理由書（須按他造人數附繕本）。
中    華    民    國    95    年     2    月   23     日
                                     書記官  蔡  逸  萱


司法院資訊處製作；財團法人民間司法改革基金會備份。
